臺灣板橋地方法院民事判決　九十一年度訴字第一三八六號
　　原　　　告　　丙○○
　　被　　　告　　台灣中小企業銀行股份有限公司
　　法定代理人　　甲○○
　　訴訟代理人　　乙○○
　　　　　　　　　丁○○
右當事人間第三人異議之訴事件，本院判決如左：
    主    文
本院九十一年度執字第八０三０號強制執行事件，就坐落台北縣蘆洲市○○段六二六
地號土地及其上建物即台北縣蘆洲市○○段六０七建號（門牌號碼：台北縣蘆洲市○
○路九十巷四號二樓）所為之強制執行程序應予撤銷。
訴訟費用由被告負擔。
    事    實
甲、原告方面：
  一、聲明：如主文所示。
  二、陳述：坐落台北縣蘆洲市○○段六二六地號土地，重測前為台北縣蘆洲鄉和尚
      洲樓子厝段三六七之七三地號；坐落台北縣蘆洲市○○段六０七建號，重測前
      為台北縣蘆洲鄉和尚洲樓子厝段一七０六號建號（門牌號碼台北縣蘆洲市○○
      路九十巷四號二樓），上開不動產先前於本院八十二年度民執日字第六五三０
      號債務人蘇順麟清償債務強制執行事件拍賣，因無人應買，原告為債權人而聲
      明承受，經本院於八十三年五月十一日發給權利移轉證書，原告已取得上開不
      動產之所有權，迄今未辦理所有權移轉登記，詎被告竟以上開不動產為訴外人
      蘇順麟所有，以蘇順麟為債務人，向本院民事執行處聲請強制執行，為本院九
      十一年度執字第八０三０號受理在案，為此提起第三人異議之訴，請求撤銷上
      開不動產之強制執行程序。
乙、被告方面：
  一、聲明：原告之訴駁回。
  二、陳述：原告固於登記前已取得系爭不動產之所有權，然原告於取得權利移轉證
      書後已有八年時間，竟怠於為所有權之移轉登記，其原因足令外人生疑（承受
      時為假債權？承受之資金乃由原所有權人蘇順麟所提供？），加以原所有權人
      蘇順麟並未將戶籍遷出，房屋稅、地價稅仍以蘇順麟之名義繳納，亦足徵原告
      從未為所有權之行使。依行政程序法第一百三十一條第一、二項之規定，原告
      之所有權移轉登記之公法上之請求權，業經五年間不行使而消滅，原告本於所
      有權之資格提起本件異議之訴，依法即難謂有據。又依土地法第四十三條之規
      定，依土地法所為之登記，有絕對效力，若不使原告移轉登記之請求權，因時
      效完成而當然消滅，將使不動產之登記公示原則遭受破壞，並使所有權之狀態
      長期與登記名義人不符，致影響登記之公信力，爰有必要使逾法定期限而不行
      使權利之人喪失權利，以保護信任登記之權利人。
    理    由
一、按強制執行法第十五條規定，第三人就執行標的物有足以排除強制執行之權利者
    ，得於強制執行程序終止前，向執行法院對債權人提起異議之訴，請求排除就該
    執行標的物所為之強制執行程序。又所謂就執行標的物有足以排除強制執行之權
    利者，係指對於執行標的物有所有權、典權、留置權或質權存在情形之一者而言
    ，最高法院六十八年台上字第三一九０號判例意旨參照。
二、原告主張：坐落台北縣蘆洲市○○段六二六地號土地，重測前為台北縣蘆洲鄉和
    尚洲樓子厝段三六七之七三地號；坐落台北縣蘆洲市○○段六０七建號，重測前
    為台北縣蘆洲鄉和尚洲樓子厝段一七０六號建號（門牌號碼台北縣蘆洲市○○路
    九十巷四號二樓），上開不動產先前於本院八十二年度民執日字第六五三０號債
    務人蘇順麟清償債務強制執行事件拍賣，因無人應買，原告為債權人而聲明承受
    ，經本院於八十三年五月十一日發給權利移轉證書等情，業據其提出本院八十三
    年五月十日請台北縣三重地政事務所塗銷查封登記及抵押權登記函為證，並經本
    院調取八十二年度民執日字第六五三０號強制執行事件卷宗核閱屬實，且為被告
    所不爭執，自可信為真實。次查：被告以上開不動產為訴外人蘇順麟所有，以蘇
    順麟為債務人，向本院民事執行處聲請強制執行，為本院九十一年度執字第八０
    三０號受理在案，執行處已將標的物查封，尚未進行拍賣，業經本院調取九十一
    年度執字第八０三０號強制執行事件卷宗查明。
三、按拍賣之不動產，買受人自領得執行法院所發給權利移轉證書之日起，取得該不
    動產所有權，債權人承受債務人之不動產者亦同，強制執行法第九十八條第一項
    定有明文。又基於強制執行而取得不動產物權者，屬於民法第七百五十九條規定
    之範圍，一經法院發給所有權權利移轉證書，即發生取得不動產物權之效力。倘
    非更予處分，則不以登記為生效要件，最高法院五十六年台上字第一八九八號判
    例意旨參照。原告自領得執行法院所發給權利移轉證書之日起，取得系爭不動產
    所有權，自係所有權人，原告在本院九十一年度執字第八０三０號強制執行程序
    未終結前，依強制執行法第十五條之規定，請求排除就系爭不動產所為之強制執
    行程序，洵屬有據，應予准許。被告雖以：原告於取得權利移轉證書後怠於行使
    所有權移轉登記請求權，依行政程序法第一百三十一條第一、二項之規定，原告
    所有權移轉登記之公法上之請求權，業經五年間不行使而消滅，且依土地法第四
    十三條之規定，若不使原告移轉登記之請求權因時效而消滅，則將使不動產之登
    記公示原則遭受破壞，並使所有權之狀態長期與登記名義人不符，致影響登記之
    公信力等語置辯。惟按原告依法取得系爭不動產之所有權後，依土地法第七十二
    條規定，固應向地政機關聲請變更登記，其怠於辦理所有權移轉登記，依土地法
    第七十三條第二項規定，可處以罰鍰，但法律並未規定逾期聲請權利變更登記會
    使所有權發生喪失之結果，是原告未為所有權移轉登記，並不影響其所有權之變
    動。又按土地法第四十三條所謂登記有絕對效力，係為保護第三人起見，即第三
    人因善意信賴登記，而與登記名義人為法律行為，而取得物權，並已辦理登記完
    畢，為保護第三人，將登記事項賦與絕對真實之公信力，並非於保護交易安全之
    必要限度以外，剝奪真正權利人之權利，本件被告以系爭不動產仍登記在訴外人
    蘇順麟名義之下，而對之聲請強制執行，核與第三人因善意信賴登記，而與登記
    名義人為法律行為而取得權利，並為登記之情形不符，換言之，被告並不受土地
    法第四十三條所定公信力之保護。被告上開所辯，均不足採。
四、結論：本件原告之訴為有理由，依民事訴訟法第七十八條，判決如主文。
中　　　華　　　民　　　國　　九十一　　年　　　八　　　月　　二十九  　日
                                  臺灣板橋地方法院民事第三庭
~B法　官　陳映如
右為正本係照原本作成。
如對本院判決上訴，須於判決送達後廿日內向本院提出上訴狀。
~B書記官　高玉彬
中　　　華　　　民　　　國　　九十一　　年　　　八　　　月　　　三十　　日
